臺灣高等法院刑事判決　　　　　　　　94年度上易字第1654號
上　訴　人　臺灣板橋地方法院檢察署檢察官
被　　　告　甲○○
上列上訴人因被告偽造文書等案件，不服臺灣板橋地方法院94年
度易字第337號，中華民國94年6月30日第一審判決（起訴案號：
臺灣板橋地方法院檢察署93年度偵字第9828號），提起上訴，本
院判決如下：
    主  文
上訴駁回。
    事  實
一、緣案外人許添水因積欠丙○○與乙○○共計新臺幣（下同）
    一千六百二十萬元，經丙○○、乙○○於民國（下同）八十
    六年十一月二十四日取得臺灣板橋地方法院八十五年度重訴
    字第三一二號勝訴判決，准予供擔保後假執行。嗣許添水於
    九十年七月十九日死亡，由許李金朝、許美月和許勝華（另
    由檢察官簽分案偵辦）等三人繼承前揭債務，經許李金朝等
    三人上訴臺灣高等法院，臺灣高等法院於九十二年五月二十
    日以九十一年度重上更（二）字一二四號判決上訴駁回，許
    李金朝等三人復上訴最高法院，經最高法院於九十二年八月
    二十八日以九十二年度台上字第一八四一判決上訴駁回確定
    。嗣丙○○、乙○○聲請強制執行，查扣許李金朝等三人在
    榮泰不動產鑑定有限公司（下稱榮泰公司）之財產，甲○○
    （許勝華之前妻）於許李金朝等三人將受強制執行之際，明
    知雙方並無債務存在，意圖毀損丙○○、乙○○之債權，由
    許李金朝等三人將榮泰公司位於臺北縣土城市○○路○段九
    十一號六樓之房屋過戶予甲○○充作抵債之用，並辦理移轉
    登記，使地政機關之承辦公務員登載於職務上所掌之公文書
    ，致生損害於丙○○、乙○○及地政機關對於地政管理之正
    確性。
二、案經被害人丙○○、乙○○訴由臺灣板橋地方法院檢察署檢
    察官偵查起訴。
    理  由
一、訊據上訴人即被告甲○○，對於上揭事實直承不諱，核與告
    訴人丙○○、乙○○指述之情節相符，且有榮泰不動產鑑定
    有限公司變更登記表影本、臺灣板橋地方法院執行命令影本
    、臺北縣土城市○○路○段九十一號六樓建物登記謄本影本
    、臺灣板橋地方法院八十五年度重訴字第三一二號民事判決
    、臺灣高等法院九十一年度重上更（二）字第一二四號民事
    判決、民事判決確定證明書影本各一份等資料在卷可資佐證
    ，應堪徵信，足認被告所為自白與事實相符。被告在本院審
    理中雖辯稱許李金朝係伊以前之婆婆，其要求先過戶房子在
    伊名下，再拿去與人和解清償債務，伊不知會損害到債權人
    之債權，伊均未得到好處等詞，其所辯縱令屬實，亦無解於
    其應負之刑責。是本件事證明確，被告犯行洵堪認定，應依
    法論科。
二、核被告甲○○所為，係犯刑法第二百十四條之使公務員登載
    不實罪及同法第三百五十六條之損害債權罪；被告甲○○就
    損害債權罪部分，雖不具有「債務人」之身分，惟其既與許
    李金朝、許美月和許勝華三人共同實施該部分犯行，依刑法
    第三十一條第一項之規定，自仍以共犯論而成立該罪。又被
    告與許李金朝、許美月和許勝華等三人，就上開使公務員登
    載不實及損害債權罪，具有犯意聯絡與行為分擔，為共同正
    犯。被告所犯上開二罪間，具有手段（使公務員登載不實）
    與目的（損害債權）之關係，為牽連犯，應依刑法第五十五
    條後段規定，從一重之使公務員登載不實罪處斷。公訴人認
    被告前開二犯行間，係一行為觸犯二罪名，應依想像競合犯
    論擬，容有誤會。
三、原審爰引刑法第二十八條、第三十一條第一項、第二百十四
    條、第三百五十六條、第五十五條後段、第四十一條第一項
    前段，罰金罰鍰提高標準條例第一條前段、第二條等規定，
    審酌被告甲○○預見榮泰公司所有之上開房屋將受強制執行
    之際，配合上開三人成立虛偽債權債務關係，並以上開建物
    充作抵債暨使公務員登載等不實事項於職務上所掌公文書之
    方式，使渠等脫免應受強制執行之財產，非但使債權人無端
    蒙受諸多損失與不便，亦損及國家公務員執行職務之正確性
    ，此外復參酌被告素行狀況，及其犯罪動機、目的、配合他
    人實施犯罪之情節、犯罪所生之損害，另許李金朝、許美月
    和許勝華等三人已與告訴人丙○○、乙○○簽立協議書，並
    已履行協書部分內容將系爭房地所有權移轉予告訴人丙○○
    指定之第三人王孫鋌，有協議書及上開建物登記謄本各一份
    ，暨其犯後坦承犯行之態度等一切情狀，量處有期徒刑肆月
    ，併諭知徒刑如易科罰金以三百元折一日之折算標準，經核
    其認事用法均無不合，量刑亦稱妥適。本件公訴人之上訴意
    旨徒循告訴人丙○○、乙○○之聲請，指被告為協助債務人
    脫產，以身試法，先辦假離婚，再辦製作虛偽假買賣，有計
    劃性之預謀，雖嗣後債務人所讓與之房屋，告訴人丙○○出
    售予他人之價格三百八十萬元，但先前告訴人對債務人之債
    權高達一千餘萬元，原審僅處有期徒刑四月，且可易科罰金
    容屬過輕云云，指摘原判決不當，難認為有理由，應予駁回
    。
四、據上論斷，應依刑事訴訟法第368條，判決如主文。
本案經檢察官吳慧蘭到庭執行職務。
中　　華　　民　　國　　94　　年　　11　　月　　2 　　日
　　　　　　　　　刑事第八庭審判長法　官  吳  敦
                    　　　　　    法　官  張傳栗
                  　　　　　　　　法　官  許增男
以上正本證明與原本無異。
不得上訴。
                      　          書記官  葉金發
中　　華　　民　　國　　94　　年　　11　　月　　2 　　日
附錄：本案論罪科刑法條全文
中華民國刑法第二百十四條
(使公務員登載不實罪)
明知為不實之事項，而使公務員登載於職務上所掌之公文書，足
以生損害於公眾或他人者，處三年以下有期徒刑、拘役或五百元
以下罰金。
中華民國刑法第三百五十六條
(損害債權罪)
債務人於將受強制執行之際，意圖損害債權人之債權，而毀壞、
處分或隱匿其財產者，處二年以下有期徒刑、拘役或五百元以下
罰金。
